【裁判字號】    99,交聲,792
【裁判日期】    991029
【裁判案由】    聲明異議
【裁判全文】
臺灣彰化地方法院交通事件裁定         99年度交聲字第792號
原處分機關  交通部公路總局臺中區監理所彰化監理站
異  議  人
即受處分人  甲○○
上列異議人因違反道路交通管理處罰條例案件，對於交通部公路
總局臺中區監理所彰化監理站民國99年6 月11日所為之裁決（彰
監四字第裁64-Z00000000號），聲明異議，本院裁定如下：
    主  文
異議駁回。
    理  由
一、原處分意旨略以：異議人即受處分人於民國99年4 月3 日14
    時41分許，駕駛車牌號碼2538-HJ 號自用小客車（下稱系爭
    車輛）行經國道一號南下第200.8 公里時，因「行駛高速公
    路違規使用路肩」之違規，爰依道路交通管理處罰條例第33
    條第1 項第9 款、第63條第1 項之規定，裁處罰鍰新臺幣（
    下同）4000元並記違規點數1 點等語。
二、異議意旨略以：異議人99年4 月3 日行駛於國道一號南下彰
    化路段時，疑似有撞到異物，所以將車輛停放在南下199.8
    至199.9 公里處之路肩，經檢查車輛後發現輪胎皮及車身均
    有受損，且當日車流量相當大，車速亦不均，難以切入車道
    ，所以才於路肩緩慢行駛約800 公尺，並打方向燈準備切入
    車道等語。
三、按汽車行駛高速公路及快速公路，不得在路肩上行駛；又汽
    車在行駛途中，因機件故障或其他緊急情況無法繼續行駛時
    ，應滑離車道，在路肩上停車待援，高速公路及快速公路交
    通管制規則第9條第1項第2款、第15條第1項前段分別訂有明
    文。次按汽車行駛於高速公路、快速公路或設站管制之道路
    ，不遵使用限制、禁止、行車管制及管理事項之管制規則而
    有未依規定使用路肩行為者，處汽車駕駛人新臺幣3000元以
    上6000元以下罰鍰；又汽車駕駛人違反道路交通管理處罰條
    例第33條第1 項規定者，除依該條款處罰鍰外，並記違規點
    數1 點，道路交通管理處罰條例第33條第1 項第9 款、第63
    條第1 項第1 款分別亦有明定。
四、經查：
（一）異議人於99年4 月3 日14時41分許，駕駛系爭車輛行經國
      道一號高速公路南下200.8 公里之路段時，因「行駛高速
      公路違規使用路肩」之違規，經國道公路警察局第三警察
      隊警員掣單舉發等情，業據異議人供陳明確，並有內政部
      警政署國道公路警察局舉發違反道路交通管理事件通知單
      及現場照片各1 份附卷可稽，堪認屬實。
（二）異議人雖以前開情詞置辯，惟查：
   1、證人即當日拍攝違規照片之內政部警政署國道公路警察局
      第三警察隊交通助理員詹培坤於本院訊問時證稱：99年4
      月3 日下午因為據報在國道一號南下路段有車輛行駛路肩
      ，所以伊攜帶照相機前往執行勤務，伊當日是在國道一號
      南下200.8 公里處往北看，如果看到南下的車輛行駛於路
      肩，伊就等該車輛通過南下200.8 公里處時再拍照，伊當
      時可以往北看到約50公尺至100 公尺以外之南下車輛，但
      伊並未看見系爭車輛有打方向燈準備切入車道之情形，系
      爭車輛是過了伊拍照處後才打方向燈欲切入車道等語（本
      院99年10月13日訊問筆錄）；參酌員警執行公務時，本身
      即受有行政懲處責任之監督，且其到庭具結作證，更係以
      刑事責任擔保其證言之真實性，本件舉發員警既已到庭就
      當時所見情形證述綦詳，並無何違常理之處，而其與異議
      人並不認識，彼此間亦無任何嫌隙，當不至甘冒涉犯偽證
      罪之風險，蓄意構陷異議人，本院就其前開證言又查無顯
      著瑕疵或與事實不符之處，是其證述應值採信。故異議人
      辯稱當日車流量大，只得打方向燈行駛於路肩等待切入車
      道時機云云，並不可採。
   2、按汽車行駛高速公路及快速公路，不得在路肩上行駛；又
      汽車在行駛途中，因機件故障或其他緊急情況無法繼續行
      駛時，應滑離車道，在路肩上停車待援，高速公路及快速
      公路交通管制規則第9 條第1 項第2 款、第15條第1 項前
      段分別定有明文，是縱異議人於前揭時地確因發現異常聲
      音而停車檢修屬實，然揆諸前開條文意旨，異議人於發現
      車輛因不明原因受損後，自須停車待援，而非駕駛危險車
      輛行駛路肩，況異議人自稱將系爭車輛停放於國道一號南
      下199.8 公里至199.9 公里之路肩檢修，則其顯係於系爭
      車輛異常之車況下，仍執意於路肩行駛達900 公尺之遠，
      而未再立即停車於路肩等待救援，是異議人辯稱：其停車
      檢查後發現輪胎皮及車身均有受損，且行駛時仍有異音，
      所以才緩慢行駛於路肩云云，顯係漠視高速公路及快速公
      路交通管制規則之相關規定，更係為合理化自身違規之行
      為而曲解高速公路路肩使用僅限用路人發生緊急情況停車
      待援或便利施救車輛快速通行之相關規定，尤不足憑採。
   3、綜上，原處分機關依道路交通管理處罰條例第33條第1 項
      第9 款、第63條第1 項第1 款規定，裁處異議人罰鍰4000
      元，並記違規點數1 點，核無違誤，本件異議為無理由，
      應予駁回。
據上論斷，應依道路交通管理處罰條例第87條第2 項，道路交通
案件處理辦法第19條，裁定如主文。
中    華    民    國    99    年    10    月    29    日
                  交通法庭法  官  江彥儀
以上正本證明與原本無異。
如不服本裁定，應於裁定送達後五日內向本院提出抗告狀(須附
繕本 )。
中    華    民    國    99    年    10    月    29    日
                          書記官  黃明慧

司法院資訊處製作；財團法人民間司法改革基金會備份。
